臺灣高雄地方法院民事裁定            100年度監宣字第274號
聲   請   人  岳振文
受監護宣告人  許振家
上列聲請人聲請監護宣告等事件，本院裁定如下：
    主    文
宣告許振家（男，民國○○年○○月○○日生，身分證統一編號：Ｚ000
000000號）為受監護宣告之人。
選定聲請人岳振文（男，民國○○年○○月○○日生，身分證統一編號
：Ｚ000000000號）為受監護宣告人許振家之監護人。
指定岳黃類（女，民國○○年○月○○日生，身分證統一編號：Ｚ0000
00000號）為會同開具財產清冊之人。
聲請程序費用由受監護宣告人許振家負擔。
    理    由
一、聲請意旨略以：應受監護人許振家為聲請人岳振文之兄長，
    許振家於民國99年1月12日因自發性蜘蛛網下腔出血，大腦
    動脈瘤破裂、前交通動脈及水腦症，致不能為意思表示或受
    意思表示，或不能辨識其意思表示之效果，惟許振家與其配
    偶離婚多年，子女雖已成年，但不願照顧之。現許振家事務
    均由聲請人處理之，為代理其處理法律上之事務，爰依民法
    第14條第1項、民事訴訟法第597條第1項規定，准予對許振
    家為監護宣告，並選定聲請人岳振文為許振家之監護人；指
    定岳黃類為會同開具財產清冊之人等語。
二、按「對於因精神障礙或其他心智缺陷，致不能為意思表示或
    受意思表示，或不能辨識其意思表示之效果者，法院得因本
    人、配偶、四親等內之親屬、最近一年有同居事實之其他親
    屬、檢察官、主管機關或社會福利機構之聲請，為監護之宣
    告」，98年11月23日修正生效之民法第14條第1 項定有明文
    ；次按「法院為監護之宣告時，應依職權就配偶、四親等內
    之親屬、最近一年有同居事實之其他親屬、主管機關、社會
    福利機構或其他適當之人選定一人或數人為監護人，並同時
    指定會同開具財產清冊之人」，98年11月23日修正生效之民
    法第1111條第1 項亦有明文規定。經查：
  (一)聲請人主張之上開事實，業據其提出診斷證明書、身心障礙
    手冊、戶籍謄本等件為證，並經本院於100年8月2日下午3時
    ，在高雄市三民區大昌老人照顧中心鑑定人黃學武醫師（現
    為黃學武家庭醫學科診所醫師）面前訊問許振家，法官當場
    點呼許振家姓名三次，許振家無反應，眼睛會不自主眨動，
    使用鼻胃管餵食，尿管導尿，四肢外形無異狀，惟右下肢截
    肢。鑑定人黃學武醫師亦認為：許振家因高血壓、車禍後右
    下肢截肢、腦血瘤破裂，開刀引流至腹腔。目前尿酸過高，
    眼睛會張開，但無意識，左側偏癱，右側半癱。無語言能力
    。生活無法自理。因血管瘤破裂造成腦部受損，應屬其他心
    智缺陷致不能為意思表示或受意思表示，或不能辨識其意思
    表示之效果等語（見本院卷100年8月2日之勘驗筆錄）。綜
    合上情，堪認許振家已因其他心智缺陷，致不能為意思表示
    或受意思表示，或不能辨識其意思表示之效果，爰依法宣告
    許振家為受監護宣告之人。
  (二)又聲請人聲請選定由其擔任許振家之監護人乙節，查聲請人
    為許振家之弟，平日均由其照顧許振家生活，亦了解其財務
    狀況，是由其擔任許振家之監護人，尚符合其最佳利益，爰
    選定聲請人為許振家之監護人，其應負責護養、照顧及妥善
    治療許振家身體及生活，並依民法第1112條之規定，其於執
    行有關受監護人之生活、護養療治及財產管理之職務時，應
    尊重受監護人之意思，並考量其身心狀態與生活狀況。
  (三)另聲請人聲請指定岳黃類擔任會同開具財產清冊之人乙節，
    查岳黃類為許振家之母親，因年紀已大，不適合擔任許振家
    之監護人，本院認由其擔任會同開具財產清冊之人，尚無不
    當，本院爰依上揭法條規定，指定岳黃類擔任會同開具財產
    清冊之人。
三、又依民法第1113條準用同法第1099條、1099條之1 之規定，
    於監護開始時，監護人對於受監護宣告人許振家之財產，應
    會同岳黃類，於2個月內開具財產清冊並陳報法院，於完成
    並陳報法院前，監護人對於受監護人之財產，僅得為管理上
    必要之行為，附此敘明。
四、依民事訴訟法第608條第1項，裁定如主文。
中    華    民    國    100    年     8    月    9    日
                     家事法庭 法  官  劉建利
以上正本證明與原本無異。
本件不得抗告（主文第一項依法不得抗告；第二、三項亦經當事
人捨棄抗告，亦不得抗告）。
中    華    民    國    100    年    8    月    11    日
                               書記官  張金蘭